【裁判字號】    95,台上,5463
【裁判日期】    951005
【裁判案由】    常業竊盜
【裁判全文】
最高法院刑事判決            九十五年度台上字第五四六三號
上  訴  人  甲○○
                    原住台灣省屏東縣萬丹鄉社皮村95號
            乙○○
                    巷63弄7號
            丙○○
            丁○○
上列上訴人等因常業竊盜案件，不服台灣高等法院台南分院中華
民國九十二年一月八日第二審更審判決（九十一年度上更(一)字第
二九六號，起訴案號：台灣台南地方法院檢察署八十七年度偵字
第一四八一六號），提起上訴，本院判決如下：
    主  文
原判決關於甲○○罪刑部分撤銷。
甲○○公訴不受理。
乙○○、丙○○、丁○○之上訴均駁回。
    理  由
一甲○○公訴不受理部分
按被告死亡者，案件應諭知公訴不受理之判決，刑事訴訟法第三
百零三條第五款定有明文。關於原審判決後經合法上訴，於第三
審法院繫屬中，被告死亡之事實，依同法第三百九十三條第五款
規定，第三審法院得依職權加以調查。上訴人甲○○對原審撤銷
第一審判決，改判論處其共同常業竊盜罪刑部分提起上訴，惟其
合法提起第三審上訴後，已於民國九十四年二月十八日死亡，有
屏東縣萬丹鄉戶政事務所檢送其除戶戶籍資料一份附卷可稽，爰
合依刑事訴訟法第三百九十八條第三款規定，將原判決關於甲○
○罪刑部分撤銷，改諭知甲○○不受理之判決。
二乙○○、丙○○、丁○○之上訴均駁回部分
按刑事訴訟法第三百七十七條規定，上訴於第三審法院，非以判
決違背法令為理由，不得為之。是提起第三審上訴，應以原判決
違背法令為理由，係屬法定要件。如果上訴理由狀並未依據卷內
訴訟資料，具體指摘原判決不適用何種法則或如何適用不當，或
所指摘原判決違法情事，顯與法律規定得為第三審上訴理由之違
法情形，不相適合時，均應認其上訴為違背法律上之程式，予以
駁回。本件上訴人乙○○上訴意旨略稱：丁○○聘請伊為駕駛貨
車之司機，為載運汽油之工作，伊對於汽油來源並不知情，原判
決認定伊有參與竊取汽油為常業之犯行，有未盡調查事實之違誤
等語。上訴人丙○○上訴意旨略稱：伊與其餘共同被告既不認識
，如何為犯意之聯絡？伊於案發前半年，肩部受傷住院開刀；丁
○○、乙○○於偵審中亦陳稱「丙○○是看守工寮」等語，足見
伊僅是看守工寮，原判決認定伊參與挖洞接油管或挖溝埋設盜油
管線之行為，並論定伊與丁○○等共同被告為共同正犯，有理由
不備及認定事實與卷內證據資料不符之違法等語。上訴人丁○○
上訴意旨略稱：伊受僱裝設管線，僅將原有管線延伸至屋內，並
按裝開關栓而已，且該配管工作實際僅實施一次，伊並非以竊盜
為常業，且伊並非有以犯罪維生之意圖。又本案中經原判決認定
參與犯罪之「連仔」其人始終未到案，又丙○○、乙○○於偵審
中對於「連仔」是否參與挖洞接管事，所為陳述亦不一致，乙○
○亦僅供稱：伊僅駕駛汽車，幫忙接管而已等語，其既未參與挖
洞接管，埋設盜油管線之行為，亦難計入結夥竊盜之數額內，原
審未予詳查，將「連仔」、乙○○均計入結夥竊盜之數額內，而
認定伊犯結夥三人以上加重竊盜常業犯行，原判決有應於審判期
日調查之證據未予調查及適用法則不當等違法等語。
惟查原判決認定上訴人乙○○、丙○○、丁○○三人（以上三人
下稱上訴人三人）有原判決事實欄所載之犯行，因而撤銷第一審
關於其三人部分之判決，改判仍論處其三人共同常業竊盜罪刑，
係依憑乙○○於檢察官偵查中及於第一審供認：伊受丁○○邀約
，有受甲○○僱用為司機，參與竊取中國石油股份有限公司（下
稱中油公司）之油料（指汽油及柴油），偷抽油約一個月左右，
伊以大貨車載運油料，一天載運二至三趟；伊並有幫忙接油管之
工作等語；丙○○於檢察官偵查中及於第一審供稱：伊有受甲○
○或綽號「連仔」者僱用看守廠房，並參與切換油管、接油盜油
之行為，是「連仔」叫伊去承租廠房的；該廠房進出之人，另有
一綽號「輝龍」者，他負責竊取油料，將油料接輸到車上等語；
丁○○於第一、二審法院供稱：綽號「連仔」之成年男子叫伊至
案發現場參與配管之工作，伊去現場約有五、六次，每次去時，
甲○○、乙○○、丙○○三人均有在現場，是大家提議要偷油的
等語；證人即查獲本件竊取中油公司油料案之警員劉正財、王蘇
震、王鴻鳴於檢察官偵查中及於第一審所為伊等警員如何查獲甲
○○、乙○○、丙○○等人於案發現場竊取中油公司油料等情之
證述，佐以卷附中油公司所提出之油料被盜情形及異常虧損統計
表，及警察於案發現場查獲扣押之柴油七萬五千零四十公升，高
級汽油五千公升，ＷＢ－七二二號營業大貨車一輛、無線電對講
機二支、行動電話二具、棉質手套八打、帆布一件（覆蓋油糟所
用）、抽油管、鋼管各一支、鐵鏟二支、鋼索一捆等物，為其論
罪之基礎。並說明：上訴人三人與甲○○及綽號「連仔」等人，
結夥三人以上以電鑽機、圓鍬（鐵鏟）、鋼管等客觀上足堪為兇
器之物竊取中油公司之汽油、柴油，原屬犯刑法第三百二十一條
第一項第三款、第四款之加重竊盜罪，渠等承租他人房屋作為廠
房，租期長達一年，以營業大貨車裝載竊取之油料以為運送，並
備有無線電對講機聯絡，顯見上訴人三人與甲○○、綽號「連仔
」、「輝龍」等人均有以竊盜所得維生之意圖，應認上訴人三人
與甲○○、綽號「連仔」、「輝龍」等人構成常業竊盜之共同正
犯，其三人所辯無常業竊盜犯行等語，與事實不符，委無足採等
理由甚詳。經核原判決綜合上揭證據，為上揭事實之認定及論斷
，尚無不合。上訴人三人徒憑己見，就原審採證認事職權之適法
行使，及原判決已論斷說明之事項，重複為事實之爭辯，任指原
判決有伊等上訴意旨指摘之違誤，核與法律所規定得為第三審上
訴理由之違法情形不相適合，其三人之上訴均違背法律上之程式
，應予駁回。
據上論結，應依刑事訴訟法第三百九十七條、第三百九十八條第
三款、第三百八十七條、第三百零三條第五款、第三百九十五條
前段，判決如主文。
中    華    民    國  九十五  年    十    月    五    日
                      最高法院刑事第九庭
                          審判長法官  陳  正  庸
                                法官  賴  忠  星
                                法官  王  居  財
                                法官  林  開  任
                                法官  林  立  華
      本件正本證明與原本無異
                                      書  記  官
中    華    民    國  九十五  年    十    月   十八   日
                                                      Ｑ


司法院資訊處製作；財團法人民間司法改革基金會備份。
